臺灣臺中地方法院刑事判決
109年度訴字第1984號
公  訴  人  臺灣臺中地方檢察署檢察官
被      告  陳科翰





指定辯護人  本院公設辯護人賴泰鈞  
上列被告因公共危險案件，經檢察官提起公訴（109年度偵字第2
0207號），本院判決如下：
    主    文
陳科翰放火燒燬他人所有之衣櫃及衣物，致生公共危險，處有期
徒刑壹年貳月。
    犯罪事實
一、陳科翰與前女友方淳璟借住在陳科翰之姑姑陳桂瑕所有位在
    臺中市○○區○○街00○0號建物內，陳科翰於民國109年4月4日1
    9時42分許，與方淳璟在上址發生爭吵及服用安眠藥物後，
    因心情不佳，竟基於放火燒燬他人之物之犯意，在上址臥室
    內，以打火機點燃蠟蠋，再將已點燃之蠟燭丟向陳桂瑕所有
    置於房內之木質衣櫃，而引燃衣櫃旁之衣物，旋隨即引發火
    勢燒燬該衣櫃。嗣方淳璟見衣櫃及衣物起火燃燒，隨即自廚
    房取水滅火，陳科翰此時始知事態嚴重一同加入滅火，始未
    延燒成災，然仍燒燬衣櫃及衣物，且燃燒時產生之濃煙已造
    成隔壁住戶恐慌而致生公共危險。
二、案經臺中市政府警察局霧峰分局報告臺灣臺中地方檢察署檢
    察官偵查起訴。       
    理    由
一、證據能力部分：
　　按被告以外之人於審判外之言詞或書面陳述，除法律有規定
    者外，不得作為證據；被告以外之人於審判外之陳述，雖不
    符合刑事訴訟法第159 條之1 至第159 條之4 之規定，但經
    當事人於審判程序同意作為證據，法院審酌該言詞陳述或書
    面陳述作成時之情況，認為適當者，亦得為證據。當事人、
    代理人或辯護人於法院調查證據時，知有第159 條第1 項不
    得為證據之情形，而未於言詞辯論終結前聲明異議者，視為
    有前項之同意，刑事訴訟法第159 條第1 項、第159 條之 5
    定有明文。查本件判決認定犯罪事實所引用之被告陳科翰以
    外之人於審判外之陳述，被告及辯護人均表示無意見，不爭
    執其證據能力（見本院卷第176頁），且公訴人及被告、辯
    護人迄至言詞辯論終結前均未聲明異議，且經本院審酌該等
    證據資料製作時之情況，並無違法不當及證明力明顯過低之
    瑕疵，堪認作為證據應屬適當，依上開規定，均具有證據能
    力。至於不具供述性之非供述證據，並無傳聞法則之適用，
    該等證據既無證據證明係公務員違背法定程序所取得，復經
    本院踐行調查證據程序，且與本案具有關聯性，亦均有證據
    能力。
二、認定犯罪事實之證據及理由：
    上揭犯罪事實，業據被告陳科翰於警詢、偵查中、本院準備
    程序及審理時均坦承不諱（見偵卷第28至29、170至171頁，
    本院卷第174至175、237頁），核與證人康裕清、陳桂瑕、
    蕭玉蓮、方淳璟於警詢指訴相符（見偵卷第63至65、67至69
    及31至32、71至73、75至79及33至35頁），並與證人陳桂瑕
    偵查中證述一致（見偵卷第169至171頁），並有臺中市政府
    消防局檔案編號E20D04T2號火災原因調查鑑定書、現場照片
    、建物所有權狀影本等在卷可稽（見偵卷第37至143、95至1
    39、95至139、145頁），另有扣案如附表一編號1至3所示之
    衣物燒損殘餘物、疑似蠟燭金屬底座、疑似蠟燭金屬底座各
    1包，上開補強證據足以擔保被告前開任意性自白之真實性
    ，核與事實相符，可採為證據，本件事證明確，被告犯行堪
    以認定，應依法論科。
三、論罪科刑：
  ㈠按所謂「致生公共危險」，乃指放火燃燒之情形，依一般社
    會通念，有延燒至他人所有物之危險存在，不以發生實害為
    必要。換言之，衹須有發生實害之蓋然性為已足，並應由事
    實審法院基於經驗法則，而為客觀之判斷，惟必也須有致生
    公共危險之結果之具體危險，始克相當（最高法院72年度台
    上字第2532號、86年度台上字第2348號判決意旨參照）。查
    被告以打火機點燃蠟燭，再將蠟燭丟向木質衣櫃，除燒毀衣
    櫃及衣物並燻黑牆壁，過程中並因煙霧迷漫，造成鄰旁住戶
    極大恐慌，其放火行為顯已致生公共危險。核被告所為，係
    犯刑法第175條第1項之放火燒燬住宅等以外之他人所有物，
    致生公共危險罪。
　㈡又按刑法第175條第1項放火燒燬住宅等以外之他人所有物，
    致生公共危險罪，雖同時侵害私人財產法益，但仍以保護社
    會公安法益為重，況放火行為原即含有毀損性質，若同時延
    燒住宅內其他傢俱、日常生活用品，該延燒部分之物品，自
    應包括在同一放火行為內（最高法院87年度台非字第269號
    判決意旨參照）。本件被告之放火行為雖燒燬衣櫃及衣物並
    燻黑牆壁，然仍應包括於同一放火行為加以評價，認僅成立
    單純一罪。
  ㈢爰以行為人之責任為基礎，審酌被告年值青壯，於所借住之 
    房屋內放火燒燬他人物品，危害同房屋內其女友之安全，並
    造成該房屋內衣櫃及衣物燒燬、牆壁燻黑之財產上損害，且
    造成鄰旁住戶恐慌，所為實應予以非難；惟念其犯後坦承犯
    行，態度尚可，因心情不佳服食安眠藥後，一時失慮而為上
    開犯行，兼衡被告自述國中畢業之教育程度、服刑前從事廚
    師工作、每月收入新臺幣3萬6千元有時加上獎金、經濟狀況
    普通、案發之房子係其姑姑陳桂瑕所有、已搬回與母親同住
    等語（見本院卷第243頁），另考量屋主陳桂瑕稱該房屋已
    重新粉刷修理好，並未要對被告提出告訴，且建物本身並未
    燒燬等語（見偵卷第32、171頁），暨其犯罪動機、目的、
    手段、犯罪所生之危害等一切情狀，量處如主文所示之刑。
四、沒收部分：
    按供犯罪所用、犯罪預備之物或犯罪所生之物，屬於犯罪行
    為人者，得沒收之；沒收，於全部或一部不能沒收或不宜執
    行沒收時，追徵其價額；宣告沒收或追徵，有過苛之虞、欠
    缺刑法上之重要性、犯罪所得價值低微，或為維持受宣告人
    生活條件之必要者，得不宣告或酌減之，刑法第38條第2 項
    前段、第4項、第38條之2第2項分別定有明文。然上開刑法
    第38條第2項前段條文係屬裁量沒收之規定，法院於具體個
    案中自得本於職權妥適決定是否宣告沒收該物品，另就刑法
    第38條之2第2項過苛調節條款，係於宣告沒收或追徵於個案
    運用有過苛之虞、欠缺刑法上之重要性或犯罪所得價值低微
    之情形，得不予宣告沒收或追徵，以節省法院不必要之勞費
    ，並調節沒收之嚴苛性。經查：本件被告持以放火使用之打
    火機、蠟燭，據被告供稱該打火機係從床頭櫃附近拿取，點
    完後即隨手丟於臥室內床上，至蠟燭則係從床頭櫃旁塑膠櫃
    內拿出使用，用過後即丟掉等語（見偵卷第83至84頁），因
    並未扣案，且無積極證據證明上開物品現尚存在，為免日後
    執行困難，爰不予宣告沒收；至現場留存扣案如附表一編號
    1所示衣物燒損殘餘物1包（本院109年度保管字第4532號扣
    押物品清單，見本院卷第53頁），並無證據證明係供本案犯
    罪所用、犯罪預備之物，僅具證據之性質，自不得宣告沒收
    ；再就扣案如附表一編號2所示疑似蠟燭金屬底座1包、編號
    3所示疑似蠟燭金屬底座1包（本院109年度保管字第4532號
    扣押物品清單，見本院卷第53頁），原係屬本案犯罪所用之
    物，考量此等物品非屬違禁物，亦非本院應義務沒收之物，
    且價值甚微，顯欠缺刑法上重要性，為免日後執行困難，爰
    不予宣告沒收。 　
五、不另為無罪之諭知
  ㈠公訴意旨略以：被告基於放火燒燬現供人居住建築物之犯意
    ，在臥室內以打火機點燃蠟燭，再丟向陳桂瑕所有置於房內
    之木質衣櫃，而引燃衣櫃旁之衣物，旋即引發火勢燒燬該衣
    櫃，被告見狀並一同加入滅火，始未延燒成災，然仍燒燬衣
    櫃及衣物，且燃燒時產生之濃煙已造成隔壁住戶恐慌而致生
    公共危險，而認被告上開行為構成刑法第173條第3項、第1
    項之放火燒燬現供人使用之建築物未遂罪嫌等語。
　㈡被告對此辯稱：伊是有點蠟燭，但無燒燬建築物之故意，原
    想將之拋至較空曠之處，但因吃了醫生開給母親的安眠藥，
    拋到毛線衣上面，毛線燒起來後伊也嚇到是馬上滅火，並將
    總電源關掉等語（見本院卷第174至175、239頁），辯護人
    為被告辯護稱：參酌刑法第173條第3項、第1項放火罪係故
    意犯，須對於犯罪事實有直接故意或未必故意，被告雖有將
    蠟燭丟至衣櫃上引發火勢行為，但被告當下即有滅火動作，
    依照鑑定報告及消防隊出動觀察紀錄記載，消防隊到現場後
    ，被告有自行撲滅火勢，雖有零星灰燼，但被告當時已有滅
    火動作，且已將火勢控制，果被告有燒燬現供人使用住宅的
    直接故意或未必故意，應係任令火勢變大，實無須做滅火動
    作並達撲滅程度，是被告所為應係刑法第175條第1項之罪等
    語（見本院卷第242頁）。　　　
  ㈢經查：
　⑴本件案發後經消防局人員火災現場勘察，認僅臥室A有燒損跡
    象，餘均僅輕微受煙燻黑，顯示火勢僅侷限於臥室A內部，
    綜合現場燃燒後狀況、火流延燒路徑、燒損程度事實及相關
    人員訪談筆錄，綜合分析研判起火戶臥室A西南側木質矮櫃
    上方表層附近為起火處，研判起火原因為：以人為使用打火
    機點燃蠟燭後，丟至木質矮櫃上方表層衣物堆（縱火）引燃
    火災之可能性較大，有臺中市政府消防局火災原因調查鑑定
    書在卷可參（見偵卷第37至143頁），且就衣物及衣櫃確遭
    燒燬乙節，亦有刑案現場照片數張在卷可憑（見偵卷第117
    至135頁）。本件之發生過程係被告心情不佳、於服用安眠
    藥後，以打火機點燃蠟燭，再將蠟燭丟向陳桂瑕所有之木質
    衣櫃，致引燃衣櫃旁之衣物，旋即引發火勢燒燬該衣櫃等情
    ，業據被告於警詢及偵查中供述在案（見偵卷第28至29、17
    0至171頁），而被告見引發火勢後旋即加以滅火，並將總電
    源關掉，顯見其並無燒燬建築物之犯意，亦據被告於本院審
    理時供述在案（見本院卷第237頁），核與證人方淳璟證稱
    ：被告對伊說他在房間燒東西，一開始伊不相信，當時伊在
    客廳、被告在房間內，突然發現被告房間門簾桿子有火光並
    發出啪啪啪聲音，伊及被告均裝水滅火等語相符（見偵卷第
    34頁），是上開事實自堪認定。
　⑵按刑法上之放火罪，以行為人本於放火燒燬特定物之故意而
    實施放火之行為，為其成立要件；又因其所欲燒燬之標的物
    (客體)之不同，而異其處罰之罪名，是以，行為人所擬燒燬
    之客體為何？其主觀上有無燒燬該特定物之故意？自均屬放
    火罪犯罪構成要件之重要內容事實，應依證據認定之（最高
    法院90年度台上字第7492號判決意旨參照）。尤以刑法第17
    3條第1項放火燒燬現供人使用之住宅或現有人所在之建築物
    罪，應以行為人主觀上具備放火燒燬現供人使用之住宅或現
    有人所在之建築物之犯意為要件，若欠缺此主觀上故意，自
    難逕以該罪相繩。參以本件實際遭燒燬者僅係臥室內之衣櫃
    與衣物，以及鄰近衣櫃附近之牆壁遭燻黑，苟被告以打火機
    引燃蠟燭後向衣櫃丟擲之行為，係有燒燬現供人使用之住宅
    或現有人所在之建築物之故意，則現場遭燒燬之範圍與程度
    實應不僅如此，佐以被告案發後第一時間即取水救火、關閉
    總電源之反應，尚難認定被告有燒燬上開房屋之犯意，此外
    ，遍觀全案卷證資料，亦無證據可資佐證被告以打火機點燃
    蠟燭而向衣櫃丟擲之時，主觀上具有放火燒燬現有人所在之
    住宅或建築物犯意存在，基於罪疑唯有利於被告之刑事訴訟
    法原則，公訴意旨認被告具有此等故意，容有誤會。 
　⑶綜上說明，本件被告雖有以打火機點燃蠟燭並將之丟擲至木
    質衣櫃，致衣櫃及衣物燒燬之事實，然並無證據證明被告有
    放火燒燬建築物之犯意，是就公訴意旨認被告涉犯刑法第17
    3條第3項、第1項之之放火燒燬現供人使用之建築物未遂罪
    嫌部分，原應為無罪判決，然因公訴意旨係將本件被告所涉
    放火燒燬現供人使用之建築物未遂罪及放火燒燬他人之物致
    生公共危險罪認屬想像競合犯，兩者具一行為觸犯數罪名之
    想像競合裁判上一罪關係，是本院就刑法第173條第3項、第
    1項之放火燒燬現供人使用之建築物未遂罪部分，不另為無
    罪之諭知。　
據上論斷，應依刑事訴訟法第299條第1項前段，刑法第175條第1
 項，判決如主文。 
本案經檢察官黃永福提起公訴，檢察官林煒容、蔣得龍到庭執行
職務。
中　　華　　民　　國　　110 　年　　11　　月　　24　　日
            刑事第九庭  審判長  法  官  陳培維
　　　　　　　　　
　　　　　　　　　              法  官  陳怡珊
　　　　　　　　　
　　　　　　　　　              法  官  彭國能 
以上正本證明與原本無異。
如不服本判決應於收受判決後20日內向本院提出上訴書狀，並應
敘述具體理由；其未敘述上訴理由者，應於上訴期間屆滿後20日
內向本院補提理由書（均須按他造當事人之人數附繕本）「切勿
逕送上級法院」。
                                書記官  陳宇萱
中　　華　　民　　國　　110 　年　　11　　月　　25　　日
附表一、扣案物
編號 品項與數量 1 衣物燒損殘餘物1包 2 疑似蠟燭金屬底座1包 3 疑似蠟燭金屬底座1包 

附錄論罪科刑法條：
中華民國刑法第175條
放火燒燬前二條以外之他人所有物，致生公共危險者，處 1 年
以上 7 年以下有期徒刑。
放火燒燬前二條以外之自己所有物，致生公共危險者，處 3 年
以下有期徒刑。
失火燒燬前二條以外之物，致生公共危險者，處拘役或 9 千元
以下罰金。